臺灣士林地方法院民事裁定
110年度訴字第660號
原      告  
即反訴被告  臺北市政府財政局
法定代理人  陳家蓁  
訴訟代理人  陳勵新律師
被      告
即反訴原告  陳義明  
訴訟代理人  葉韋良律師
            白宗益  
            陳國祥  
上列當事人間請求返還不當得利事件，本院裁定如下：
    主  文
本件反訴訴訟標的價額核定為新臺幣壹佰陸拾伍萬元。
反訴原告應於本裁定正本送達之日起五日內，補繳第一審裁判費
新臺幣壹萬柒仟參佰參拾伍元，逾期未繳，即駁回其反訴。
    理  由
一、訴訟標的之價額不能核定者，以民事訴訟法第466條所定不
    得上訴第三審之最高利益額數加十分之一定之；本訴與反訴
    之訴訟標的相同者，反訴不另徵收裁判費，同法第77條之12
    、第77條之15第1項分別定有明文。又所謂訴訟標的相同，
    係指經原告或反訴原告主張並以原因事實特定後請求法院審
    判之實體法上權利同一者而言，凡反訴主張之權利與本訴不
    同者，即為不同之訴訟標的，應另徵收裁判費（最高法院98
    年度台抗字第123號裁定參照）。次按民事訴訟法第427條第
    2項第5 款所定「因定不動產之界線涉訟者」，係指不動產
    之經界不明，或就經界有爭執而求定其界線所在之訴訟，其
    性質屬形成之訴，法院得本於調查結果定不動產之經界，不
    受兩造當事人主張界址之拘束。此與請求確認至一定界線之
    土地屬於自己所有或非屬被告所有者，屬確認不動產所有權
    之訴性質不同。因定不動產之界線涉訟，其訴訟標的價額不
    能核定，依民事訴訟法第77條之12規定，應核定其訴訟標的
    價額為1,650,000元（同院110年度台簡抗字第205號裁定意
    旨參照）。
二、經查，本件反訴被告所提係請求返還占用土地之不當得利之
    本訴；而反訴原告所提則為確認經界之反訴，並聲明請求確
    認反訴原告所有坐落臺北市○○區○○段○○段000地號土地與反
    訴被告所有同小段289地號土地間之界址。本訴與反訴訴訟
    標的並非相同，反訴原告自應繳納反訴裁判費，復核反訴原
    告主張僅請求法院判定界址，並非爭執土地面積或土地所有
    權，該訴訟標的價額無從核定，依前開說明，本件反訴訴訟
    標的之價額，應依民事訴訟法第77條之12規定，以同法第46
    6條所定不得上訴第三審之最高利益額數加十分之一定之，
    即新臺幣（下同）1,650,000元，應徵第一審裁判費17,335
    元。茲反訴原告提起反訴未據繳納裁判費，爰依民事訴訟法
    第249條第1項但書之規定，限反訴原告於收受本裁定送達5
    日內如數補繳，逾期不繳，即駁回其反訴。
三、爰裁定如主文。　　
中　　華　　民　　國　　111 　年　　2 　　月　　25　　日
                  民事第一庭法  官  江哲瑋
以上正本係照原本作成。
如對本裁定關於核定訴訟標的價額部分抗告，應於裁定送達後10
日內向本院提出抗告狀，並繳納抗告費新臺幣1,000 元；關於命
補繳裁判費部分，不得抗告。
中　　華　　民　　國　　111 　年　　2 　　月　　25　　日
                            書記官  張祐誠